【裁判字號】    89,訴,1576
【裁判日期】    891012
【裁判案由】    搶奪等
【裁判全文】
臺灣高雄地方法院刑事判決                        八十九年度訴字第一五七六號
    公  訴  人  臺灣高雄地方法院檢察署檢察官
    被      告  丁○○
    被      告  丙○○
    被      告  壬○○
    被      告  辛○○
    右  一  人
    選任辯護人  劉新安
    被      告  己○○
    右  一  人
    選任辯護人  劉啟輝
右列被告因搶奪等案件，經檢察官提起公訴（八十八年偵字第二三一九一、二四九四
七號、八十九年度偵字第四五四○、一三四五五、六四二四、五○五號），本院判決
如左：
    主  文
丙○○意圖為自己不法之所有，而侵占離本人所持有之物，處罰金仟元，如易服勞
役，以參佰元折算壹日。其餘被訴部分無罪。
壬○○、辛○○共同連續意圖為自己不法之所有，而搶奪他人之動產，均處有期徒刑
捌月。
己○○牙保贓物，處罰金伍仟元，如易服勞役，以參佰元折算壹日。
丁○○無罪。
    事  實
一、丙○○於民國八十八年九月十五日，在高雄市奧斯卡電影院附近，因見地上有庚○○於八十八年九月十五日十八時三十分許，因放置在車上的皮包遭不詳姓名年
    籍之人所竊取，隨信用卡係非基於本人之意思而離其持有之物，竟意圖為自己不
    法之所有，將之撿取後侵占入己。嗣於同日二十時許，在高雄市○○區○○路與
    自立二路口處，交與不知情之丁○○（另為無罪判決）觀賞，旋為警發現而當場
    查獲。
二、壬○○、辛○○共同意圖為自己不法之所有之概括犯意聯絡，於八十八年十月間
    某日，在高雄市○○路與忠孝路口附近，由壬○○騎乘一台鈴牌（金贏家、綠色
    ）之機車後載辛○○，趁甲○○不備之際，自後搶奪甲○○所有之手提袋一只（
    內有行動電話一支、現金一萬餘元及身分證一張、健保卡一張、信用卡三張、提
    款卡一張、印章一枚等物）得手後，現款予以朋分花用，證件則丟棄於高雄市前
    鎮區○○○路一四二三巷二十五弄二號後面草叢內。壬○○、辛○○復承前搶奪
    之概括犯意，於八十八年十月十一日上午十一時十五分許，在高雄市苓雅區○○○路三十九巷七號前，由壬○○騎乘一輛光陽牌機車後載辛○○，以前開相同之
    方式，自後搶奪戊○○所有之紅色皮包一只（內有現金五千元及提款卡與鑰匙等
    物），得手後，現款亦朋分花用，證件則予以丟棄。
三、己○○於八十九年三月間某日，在高雄市○○路「我的喫茶店」，明知壬○○、
    辛○○請求代為尋找買主之行動電話三支（其型號分別為易利信Ｔ二八、摩托羅
    拉ＣＤ九二八、摩托羅拉Ｖ三六八八），為該二人所竊取（竊盜部分由臺灣高雄
    地方法院檢察署併由臺灣高等法院高雄分院審理）或搶奪得來之贓物，仍牙保介
    紹「馬子」之不詳姓名年籍之成年女子與綽號「欽仔」之不詳姓名年籍之成年男
    子，分別以八千元、三千元、八千元之價格，向壬○○、辛○○購買上開行動電
    話。
四、警方查獲丁○○（另為無罪判決）後，再循線於八十九年二月十七日十五時三十
    分許，在高雄市○○區○○路一五八號內，將丙○○捕獲，經丙○○之供述，得
    知辛○○、壬○○（於台南新營地區犯案先行被查獲）之犯行。復再循線於八十
    九年五月十七日十四時許，在高雄縣鳳山市○○街二十九號辛○○住處內，查獲
    辛○○，經辛○○之供述，始發現己○○上開犯行。
五、案經高雄市政府警察局移送臺灣高雄地方法院檢察署檢察官偵查及該署檢察官自
    動檢舉（被告丙○○部分）起訴。
    理  由
壹、有罪部分：
  一、右揭侵占、搶奪之犯罪事實，分別據被告丙○○、辛○○、壬○○於審理中坦
      認不諱，核與證人庚○○、甲○○、戊○○於警訊中之自白相符，被告丙○○
      、辛○○、壬○○之自白核與事實相符，此外復有庚○○、甲○○領回失之領
      據二紙附卷足資佐證，被告丙○○、辛○○、壬○○之犯行已堪認定。訊據被
      告己○○坦認有代被告壬○○、辛○○尋找手機買主，惟矢口否認犯有何贓物
      犯行，辯稱：伊並不知所介紹買賣之手機為贓物，且被告壬○○、辛○○二人
      並未指明係竊取或搶奪何件案件所得之贓物，難認該三支手機確為贓物云云，
      惟查：（一）被告己○○於八十九年三月間曾將被告壬○○所持有之手機三支
      分別介紹予綽號「馬子」之不詳姓名年籍之女子及綽號「欽仔」之不詳姓名年
      籍之男子等情，業據被告己○○於審理中供述屬實，又被告己○○明知為贓物
      而仍為牙保犯行，亦據被告壬○○於審理中均供述：伊有告訴被告己○○是偷
      來的行動電話，伊是在新興市場賣衣服的地方賣的等語明確，是被告己○○業
      已透過被告壬○○之告知，知道所介紹買賣之行動電話為贓物。（二）被告壬○○雖於審理中並未指明，所委託買賣之行動電話究係何案件所得之贓物，惟
      被告壬○○與辛○○二人所犯竊盜達十八起，搶奪案件二起，此有警訊中經統
      計繪表附卷足稽（高雄市政府警察局刑案偵查卷宗所附被告壬○○、辛○○二
      人犯罪一覽表）被侵奪之被害人甚眾，所損失之財物更是不計其數，其明確記
      憶而指明何件犯罪所得，實非易事。再被告壬○○於審理中對於所委託出賣的
      行動電話都是贓物一節亦表示肯定屬實。是被告己○○接受委託時既已被告知
      該三支行動電話為贓物，且該三支行動電話亦確屬贓物，仍意欲介紹他人購買
      ，其有牙保贓物之犯意至明。綜上所述，被告己○○所辯，純屬飾卸之詞，不
      足採憑，其犯行亦堪認定。
  二、核被告丙○○所為，係犯刑法第三百三十七條之侵占離本人所持有之物罪；被
      告辛○○、壬○○所為，均係犯刑法第三百二十五條第一項之搶奪罪；被告己○○所為係犯刑法第三百四十九條第二項之牙保贓物罪。被告壬○○與辛○○
      共同以騎乘機車，乘人不注意之際搶奪被害人之財物，相互間有犯意聯絡，行
      為分擔，均應依共同正犯論處。被告壬○○、辛○○二人先後兩次犯行，時間
      緊接，犯罪構成要件相同，顯係基於概括犯意反覆為多次犯行，應依連續犯規
      定論以一罪，均並依法加重其刑。被告己○○接續牙保二人購買，時間、空間
      完全緊密相接，顯屬單一介紹三支行動電話買賣之犯意決定，一行為之接續進
      行，僅成立一罪。爰審酌被告丙○○犯罪之手段、所得利益，犯罪後之態度等
      一切情狀；被告壬○○、辛○○趁人不備，強搶財物，對被害人之精神及財物
      之損失均甚鉅，惟犯後坦認犯行，認尚有悔意等一切情狀；被告己○○明知為
      贓物，仍替人牙保販售，對於被害人之財產侵害亦大，犯後否認犯行，態度不
      佳等一切情狀，均量處如主文所示之刑，被告丙○○與己○○部分並均分別諭
      知易服勞役之折算標準，以資懲儆。
貳、無罪部分：
  一、公訴意旨略以：（一）被告丙○○於八十八十二月間，在高雄市○○區○○路
      七十七巷七弄一號住處內，明知被告壬○○、辛○○所交付之日本國明治二十
      七年壹圓龍銀一枚及裕昌汽車公司所開立之統一發票一張，係盜竊乙○所得之
      贓物，仍予以收受藏放。（二）被告丁○○明知被告丙○○於八十八年九月十
      五日二十時，在高雄市○○區○○路與自立二路口處，交予丁○○之卡號為0
      000000000000000號中國信託信用卡一張，係被告丙○○所侵
      占之贓物，仍予收受。因認被告丙○○、丁○○二人均涉犯刑法三百四十九條
      第一項之收受贓物罪嫌。
  二、公訴人認被告丙○○、丁○○二人涉有上開罪嫌，無非以被告二人被查獲時，
      均適巧持有上開龍銀或信用卡等贓物。惟按犯罪事實應依證據認定之，無證據
不得推定其犯罪事實，刑事訴訟法第一百五十四條定有明文。又認定不利於被
      告之事實，須依積極證據，苟積極證據不足為不利於被告事實之認定時，即應
      為被告有利之認定，更不必有何有利之證據，最高法院三十年上字第八一六號
      著有判例可資參照。訊據被告丙○○坦認所查獲之龍銀及發票均在伊住處，惟
      堅決否認犯有何贓物犯行，辯稱：是被告壬○○、辛○○忘記放置於伊住處桌
      上，伊隨手放入桌上餅乾盒內，並無收受之意思等語；被告丁○○固坦認被查
      獲時持有信用卡一張，惟堅決否認犯有何贓物之犯行，辯稱：伊當天適在街上
      碰到被告丙○○，是被告丙○○拿該信用卡給伊看，伊尚未收受，也不知該卡
      為贓物等語。經查：（一）被告丙○○並未收受龍銀及發票之事實，均分別據
      被告辛○○於審理中供述：是伊放在被告丙○○住處桌上，伊忘了拿回去，並
      沒有要給被告丙○○等語；被告鄭長於審理中供述：伊原本要將該龍銀丟掉，
      只是暫放在被告丙○○住處桌上等語，有關被告壬○○、辛○○均無意交予被
      告丙○○收受等情明確，是被告丙○○所辯與上開供詞相符，核屬有據，應堪
      採信。（二）被告丁○○並無收受之意，亦據被告丙○○於審理中供稱：該信
      用卡伊撿到後，當晚碰到被告丁○○，伊拿給被告丁○○看，剛好有警察過來
      ，伊又沒有帶安全帽，急忙跑掉，所以警員誤以為是被告丁○○所持有之信用
      卡等語綦詳，核與被告丁○○之辯詞相符，此外確無何證據足資佐證被告丁○○確收受該信用卡，是不能僅以查獲當時被告丁○○持有他人遭竊之信用卡，
      即認有收受贓物之行為。綜據上述，依前揭判例意旨，尚難認被告有為公訴人
      起訴所指之犯行，是本案自不能僅憑被告丙○○、丁○○被查獲時均持有贓物
      為由，即推定被告丙○○、丁○○二人有收受贓物之犯行，此外，本院復查無
      其他積極證據足認被告有被訴贓物之犯行，是本案不能證明被告丙○○、丁○○犯罪，爰為無罪之諭知。
據上論斷，應依刑事訴訟法第二百九十九條第一項前段、第三百零一條第一項，刑法
第二十八條、第五十六條、第三百二十五條第一項、第三百三十七條、第三百四十九
條第二項、四十二條第二項，罰金罰鍰提高標準條例第一條前段、第二條，判決如主
文。
中      華      民      國    八十九    年      十      月     十二     日
                                    臺灣高雄地方法院刑事第三庭
                                        法  官  古  振  暉
右正本證明與原本無異。
如不服本判決，應於判決送達後十日內，向本院提出上訴狀。
                                        書記官  馮  欽  鳳
中    華    民    國      八十九      年      十      月      十六      日
如不服本判決應於送達後十日內向本院提出上訴狀
附錄本案論罪科刑法條全文：
刑法第三百二十五條第一項：意圖為自己或第三人不法之所有，而搶奪他人之動產者
                          ，處六月以上五年以下有期徒刑。
刑法第三百三十七條：意圖為自己或第三人不法之所有，而侵占遺失物、漂流物或其
                    他離本人所持有之物者，處五百元以下罰金。
刑法第三百四十九條第二項：搬運、寄藏、故買贓物或為牙保者，處五年以下有期徒
                          刑、拘役或科或併科一千元以下罰金。


司法院資訊處製作；財團法人民間司法改革基金會備份。
